臺北高等行政法院判決　　　　　　　　　　　　　　　九十年度訴字第六一二○號
　　　　　　　　　　　　　　　.
　　原　　　告　美商．美國雅濤公司
　　　　　　　　Albert.
　　　　　　　　Company.
　　代　表　人　葛利．Ｐ．史米.
　　訴訟代理人　陳長文律師
　　　　　　　　蔡瑞森律師
　　被　　　告　經濟部智慧財產局
　　代　表　人　蔡練生（局長）
　　訴訟代理人　甲○○
右當事人間因商標註冊事件，原告不服經濟部中華民國九十年八月二十二日經（九○
）訴字第○九○○六三一八七三○號訴願決定，提起行政訴訟。本院判決如左：
    主  文
訴願決定及原處分均撤銷。
被告應就原告申請案號第00000000號「彩絲美 4+4」商標註冊申請案作成核
准審定之處分。
訴訟費用由被告負擔。
    事  實
壹、事實概要：緣原告前於民國（以下同）八十六年四月十日以「彩絲美 4+4」商標
    （以下簡稱系爭商標，如附圖一），指定使用於商標法施行細則第四十九條所定
    商品及服務分類表第三類之化粧品及美容品、洗髮精、潤髮乳、噴霧式髮膠、汽
    泡式髮膠、泡沫髮膠、造型髮膠、護髮熱油、染髮劑、燙髮劑等商品，向前經濟
    部中央標準局（八十八年一月二十六日改制為智慧財產局）申請註冊（申請案號
    第00000000號）。經被告審查，認本件商標圖案之「彩絲美 4+4」與註
    冊第五六八三七三號「彩絲美及圖」商標（以下簡稱據以核駁商標，如附圖二）
    圖樣，中文相同，且指定使用於同一或類似商品，應不准註冊，以九十年五月九
    日以（九○）智商○二四六字第九○四○○三九○四號商標核駁第000000
    0號審定書為核駁之處分。原告不服，提起訴願，遭駁回後，遂向本院提起行政
    訴訟。
貳、兩造聲明：
一、原告聲明：求為判決如主文所示。
二、被告聲明：
１、原告之訴駁回。
２、訴訟費用由原告負擔。
參、兩造爭點：
    系爭商標之註冊程序終結前，據以核駁系爭商標註冊申請之據以核駁商標之專用
    權已依法撤銷並確定者，系爭商標註冊申請案是否應核准，毋需再經更新申請程
    序？
一、原告陳述：
１、按商標在未註冊之前，概屬準備註冊之程序，必自註冊之日始得取得商標專用權
    ，在實行註冊之前，其程序尚未終結，是申請註冊之商標，在其程序未終結前，
    法律或事實有所變更時，應即適用變更後之法律或事實處理，此有前行政法院（
    現改制為最高行政法院）五十七年判字第九十五號判例與八十九年度判字第八一
    一號判決及七十五年五月三日庭長評事聯席會議法律問題決議之見解為佐。
２、查本件據以核駁之註冊第五六八三七三號「彩絲美及圖」商標，已由原告依商標
    法第三十一條第一項第二款之規定申請撤銷其商標專用權，並經被告以九十年十
    月十六日中台處字第Ｌ00000000號商標撤銷處分書為撤銷該商標專用權
    之處分。據以核駁商標專用權既已依法撤銷在案，則原核駁申請註冊之法定原因
    已不存在，即原告取得系爭商標專用權之障礙已消滅，而系爭商標註冊程序尚未
    終結，依前揭前行政法院五十七年判字第九十五號判例與八十九年度判字第八一
    一號判決及七十五年五月三日庭長評事聯席會議法律問題決議之見解，被告應逕
    就本件系爭商標註冊申請案作成核准審定之處分，而原告無須再經更新申請程序
    。
３、綜上所陳，被告之原處分及經濟部之訴願決定均應撤銷，原告爰請本院依變更後
    之事實判決如原告訴之聲明。
乙、被告方面：
一、聲明：求為判決
二、陳述：
１、按「相同或近似於他人同一商品或類似商品之註冊商標者」，不得申請註冊，為
    商標法第三十七條第十二款所明定。而衡酌商標圖樣是否近似，以具有普通知識
    經驗之購買人，於購買時施以普通所用之注意，有無混同誤認之虞判斷之，同法
    施行細則第十五條第一項亦有明文。
２、本件系爭商標與據以核駁商標，二者皆由三個相同的中文字「彩絲美」所組成，
    且排列順序均相同，整體觀察予人寓目之印象易使一般消費者誤認二者商標係表
    彰同一系列商品，應屬近似之商標；復均指定使用於同一或類似商品，於實際交
    易之時有使一般消費者產生混同誤認之虞，自有首揭法條之適用。至於原告指稱
    據以核駁之商標在註冊後迄未使用或停止使用已有三年以上之情事，已依商標法
    第三十一條第一項第二款規定向被告提出撤銷申請，並經被告撤銷據以核駁之商
    標專用權乙節，查系爭商標在為核駁處分時，據以核駁之註冊第五六八三七三號
    「彩絲美及圖」商標仍未被撤銷，依法仍為有效存在之商標，系爭商標仍應受其
    商標專用權之拘束，被告雖於九十年十月十六日作成中台處字第Ｌ000000
    00號撤銷商標專用權處分書，惟此乃被告核駁其註冊申請以後所發生之事項，
    難以謂因事後該據以核駁之商標專用權被撤銷而謂被告原核駁處分有所違法或不
    當。
３、綜上所述，被告依法核駁其註冊之申請，並無不合，請判決如被告答辯之聲明。
    理  由
一、按「商標在未註冊以前概屬準備註冊之程序，必須至實行註冊之日始取得專用權
    。在專用權尚未取得之時，即商標法施行細則第三十九條所謂未經辦結，於商標
    法修正施行後凡未經辦結之案件應適用修正之商標法。」、「商標核准註冊以前
    ，尚屬準備註冊之程序，必自註冊之日始取得商標專用權。申請註冊之商標，在
    註冊程序未終結前，法律或事實有所變更時，主管機關應依變更後之法律或事實
    處理。」前行政法院二十九年判字第二十號、五十七年判字第九五號分別著有判
    例。又按「商標註冊後有左列情事之一者，商標主管機關應依職權或據利害關係
    人申請撤銷商標專用權：．．．二  無正當事由迄未使用或繼續停止使用已滿三
    年者。」商標法第三十一條第一項第二款前段定有明文。
二、本件原告以「彩絲美 4+4」商標申請註冊時，註冊有案之第五六八三七三號「彩
    絲美及圖」商標尚未經原告依商標法第三十一條第一項第二款前段之規定向被告
    申請撤銷商標專用權而失效，被告核駁原告系爭商標之註冊申請，不論有無不當
    ，惟至本件行政訴訟中，被告據以核駁之商標已由原告依商標法第三十一條第一
    項第二款前段規定向被告申請撤銷商標專用權，至本件行政訴訟最後言詞辯論日
    即九十一年十月九日之前，被告據以核駁之商標業經被告依商標法第三十一條第
    一項第二款前段之規定撤銷商標專用權業已確定，此為被告所不爭執，並有原告
    提出之被告公告據以核駁商標被撤銷之商標公報影本附卷可稽。本件系爭商標之
    註冊程序因在行政爭訟中而尚未終結，而在本件系爭商標之註冊程序終結前，事
    實有所變易，依照首揭說明，應根據情況變遷後之事實而為適法之處斷，是被告
    據以核駁之商標專用權既已依法撤銷並確定在案，已如前述，則原核駁系爭商標
    之註冊申請之法定原因已不存在，換言之，原告取得系爭商標專用權之障礙業已
    消滅，原告自應取得系爭商標專用權之註冊，毋需再經更新申請程序而使原告之
    權益有所影響，原處分及訴願決定應由本院一併予以撤銷，且被告應就原告申請
    案號第00000000號「彩絲美 4+4」商標註冊申請案作成核准審定之處分
    。
據上論結，本件原告之訴為有理由，爰依行政訴訟法第九十八條第三項前段判決如主
文。
中    華    民    國      九十一      年      十      月      二十三    日
                              臺 北 高 等 行 政 法 院 第 二 庭
                                    審 判 長 法    官 徐瑞晃
                                             法    官 李得灶
                                             法    官 吳慧娟
右為正本係照原本作成。
如不服本判決，應於送達後二十日內，向本院提出上訴狀並表明上訴理由，如於本判
決宣示後送達前提起上訴者，應於判決送達後二十日內補提上訴理由書（須按他造人
數附繕本）。
中    華    民    國      九十一      年      十      月      二十三    日
                                             書 記 官 劉道文
